臺灣士林地方法院交通事件裁定　　　　 96年度交聲字第481號
原處分機關　交通部公路總局臺北區監理所
異　議　人
即受處分人　北祥交通有限公司
代　表　人　甲○○
上列異議人因違反道路交通管理處罰條例案件，對於交通部公路
總局台北區監理所96年5 月7 日北監營裁字裁40-DB0000000號所
為之裁決書（原處分案號：桃警局交字第DB0000000 號），聲明
異議，本院裁定如下：
        主  文
原處分撤銷。
北祥交通有限公司汽車所有人，於汽車裝載時，裝載整體物品有
超重而未請領臨時通行證，處新臺幣玖仟元，並記汽車違規紀錄
壹次。
        理  由
一、聲明異議意旨略以：異議人即受處分人北祥交通有限公司所
    有車號907-GW號營業貨運聯結車於民國96年4 月24日裝載吊
    車（整體物品）總重78公噸，在桃園縣大溪鎮○○○○路口
    遭交通警員告發『使用逾期臨時通證，裝載整體物90公噸，
    吊車經過磅總重111 公噸，核重49公噸，超重62公噸行駛』
    ，開立桃警局交字第DB0000000 號違反道路交通管理事通知
    書在案。而本件營業貨運聯結車所載運之物為大吊車，且係
    不可分割之整體物，其載運超重整體物本身重量遠超過聯結
    車所核准總聯結重，在現行法規無法解決狀況下，應依道路
    交通管理處罰條例第29條第1 項第2 款之規定處罰，而非依
    同條例第29條之2 第1 項、第3 項之規定處罰，原處分遽依
    上開條例第29條之2 第1 項規定予以處罰，其認事用法容有
    違誤，為此狀請鈞院撤銷原處分等語。
二、原處分意旨略以：異議人北祥交通有限公司所有車號907-GW
    號營業貨運聯結車於96年4 月24日11時45分在桃園縣大溪鎮
    ○○○○路口，經桃園縣警察局大溪分局警員舉發「使用逾
    期臨時通證，裝載整體物吊車經過磅總重111 公噸，核重49
    公噸，超重62公噸』之違規，依違反道路交通管理處罰條例
    第29條之2 第3 項（原裁決書漏載第1 項）規定，裁處罰鍰
    新臺幣35萬元，並記汽車違規紀錄一次。
三、經查：
  (一)異議人北祥交通有限公司所有之車號907-GW號營業貨運聯結
    車於上開時地由彭昭喜駕駛，並裝載吊車之整體物，因警會
    同司機過磅秤重，總重量111 公噸，核重49公噸，超重62
    公噸，為桃園縣警察局大溪分局警員趙來成尚當場掣單舉發
    違規之事實，為異議人所是認，並有舉發違反道路交通管理
    事件通知單影本一份在卷可稽，是異議人確有營業貨運聯結
    車裝載吊車整體物超過核重之違規事實，堪以認定。
  (二)異議人曾向交通部公路總局臺北區監理所請領貨車裝載整體
    物臨時通行證一紙，該臨時通行證記載核准車號為車號907-
    GW號，裝載後車輛總重49公噸，有效期間為自96年4 月20日
    至96年10月19日止，有該所核發之貨車裝載整體物品（超長
    、超寬、超高、超重）臨時通行證一紙在在卷可憑，再依該
    臨時通行證上通行條件欄第二點載明：「裝載物品與本證記
    載不符或未附裝載圖及裝載圖所記載尺度與上表「裝載後車
    輛尺度」欄不符，以無通行證論」。而本件異議人之駕駛人
    彭昭喜於上開臨時通行證有效期限內之96年4 月24日，係以
    上開營業貨運聯結車載運吊車（整體物）連同車重總重達
    111 公噸，此與上開臨時通行證所核准裝載物品連同車重總
    重為49公噸顯有不符，依據上開通行證上說明，應視同未請
    領臨時通行證。
  (三)按汽車裝載時，有下列情形之一者，處汽車所有人新台幣三
    千元以上九千元以下罰鍰；並責令改正或禁止通行：二、裝
    載整體物品有超重、超長、超寬、超高，而未請領臨時通行
    證，或未懸掛危險標識者。汽車裝載，違反前項第一款至第
    四款規定者，並記汽車違規紀錄一次。第一項第一款至第四
    款情形，應歸責於汽車駕駛人時，除依第一項處汽車駕駛人
    罰鍰及依第六十三條第一項第二款記點外；汽車所有人仍應
    依前項規定記該汽車違規紀錄一次，道路交通管理處罰條例
    第29條第1 項第2 款、第2 項、第3 項定有明文。另汽車裝
    載貨物應依照其核定之總重量載運，若裝載貨物超重，影響
    行車安全，自應加以處罰，道路交通管理處罰條例第29條之
    2 第1 項亦定有明文，但裝載之物若為整體物品時，又超過
    汽車經核定得裝載之總重量時，該物品既不能分割裝載，自
    應例外在考慮行車安全之條件下准其裝載，故要求其裝載整
    體物品超重時應請領臨時通行證，此參見同條例第29條第1
    項第2 款規定「裝載整體物品有超重、超長、超寬、超高，
    而未請領臨時通行證，或未懸掛危險標識」自明。再者，同
    條例第29條第1 項第1 款係規定「裝載貨物超過規定之長度
    、寬度、高度者」，二款相互比較，其中第1 款應係指一般
    貨物（即整體物除外）而言，且並未處罰「超重」之情形，
    若有超重，自應依同條例第29條之2 第1 項、第3 項規定加
    以處罰；至該第2 款係針對裝載「整體物品」所設特別規定
    ，並處罰「超重」之違規，自無另行適用同條例第29條之2
    第1 項、第3 項規定加以處罰之理。亦即該條例第29條之2
    第1 項係對於汽車載運超重之一般規定，而第29條第1 項第
    2 款係針對裝載整體物品超重之特別規定。
  (四)綜上所述，異議人所有之車號907-GW號營業貨運聯結車所載
    運之物為吊車，屬不可分割之整體物，且裝載後車重已超過
    核重49公噸，又未請領臨時通行證，揆諸上開說明，自應依
    該條例第29條第1 項第2 款、第2 項之規定處罰，而非依同
    條例第29條之2 第1 項、第3 項之規定處罰甚明，原處分未
    予詳查，遽依上開條例第29條之2 第1 項、第3 項規定予裁
    罰，尚有未洽。本件異議人之異議為有理由，應由本院將原
    處分撤銷，諭知如主文第二項所示之處罰，並記違規紀錄。
據上論斷，應依道路交通管理處罰條例第87條第2 項，道路交通
案件處理辦法第20條前段，裁定如主文。
中　　華　　民　　國　　96　　年　　7 　　月　　3 　　日
                  交通法庭法　官  周明鴻
以上正本證明與原本無異。
如不服本裁定應於裁定送達後5 日內向本院提出抗告狀。
                          書記官  丁梅芬
中　　華　　民　　國　　96　　年　　7 　　月　　3 　　日
